【裁判字號】    99,易,475
【裁判日期】    991203
【裁判案由】    詐欺
【裁判全文】
臺灣桃園地方法院刑事判決               99年度易字第475號
公  訴  人  臺灣桃園地方法院檢察署檢察官
被      告  林世清
上列被告因詐欺案件，經檢察官提起公訴（98年度偵字第27911
號），被告於準備程序中就被訴事實為有罪之陳述，經本院合議
庭裁定由受命法官獨任行簡式審判程序，茲判決如下：
    主  文
林世清幫助犯詐欺取財罪，處有期徒刑陸月，如易科罰金，以新
臺幣壹仟元折算壹日。
    事  實
一、緣羅忠明（通緝中）、自稱「陳志豪」之不詳姓名年籍之成
    年男子共同基於意圖不法所有之詐欺取財犯意聯絡，申請登
    記址設於桃園縣八德市○○街102 號鑫億房屋仲介有限公司
    （下稱鑫億公司）對外以招攬不動產買賣遂行詐騙，並利用
    張嘉宏提供證件擔任鑫億公司之名義負責人（張嘉宏因本案
    經本院99年度易字第209 號刑事判決以其犯幫助詐欺取財罪
    ，判處有期徒刑6 月，如易科罰金以新臺幣1000元折算1 日
    確定。）。羅忠明、「陳志豪」於民國97年12月間，見呂育
    滇擬出售其所有坐落於桃園縣大溪鎮○○○段下田心子小段
    71之49地號土地暨同段3576建號建物，「陳志豪」佯以鑫億
    公司客戶有意願購買為由，於98年1 月6 日在鑫億公司內，
    推由羅忠明假扮買主佯以新臺幣（下同）450 萬元價格購買
    上開房地，雙方並簽立買賣契約，羅忠明並當場交付10萬元
    現金及面額40萬元支票予呂育滇作為前金，以取信呂育滇，
    「陳志豪」並稱尾款400 萬元因需辦理貸款支付而有過戶必
    要，致呂育滇陷於錯誤，而交付上開房地權狀正本及印鑑證
    明。林世清因無業需要工作，明知依一般社會生活之通常經
    驗，可預見將個人名義供他人使用，可能為犯罪集團利用作
    為不法用途，竟基於幫助詐欺之未必故意，不顧於此，應「
    陳志豪」之要求，配合提供證件及辦理手續，使羅忠明、「
    陳志豪」得以於98年2 月4 日將上開房地移轉登記於林世清
    名下後，羅忠明即以上開房地設定最高限額抵押權予不知情
    之黃耀震，並自任借款之連帶保證人，而向黃耀震借得265
    萬元，林世清則不顧提供名義可能為犯罪集團利用之後果，
    於羅忠明向黃耀震借款時擔任人頭借款人，以此方式提供助
    力，所借款項則由羅忠明取走。嗣羅忠明交付呂育滇用以支
    付購買房地尾款之支票經銀行退票，呂育滇以電話聯絡羅忠
    明、「陳志豪」未果，至鑫億公司找尋發現人去樓空，始知
    受騙。
二、案經呂育滇訴請臺灣桃園地方法院檢察署檢察官偵查後起訴
    。
    理  由
一、本件係經被告林世清於準備程序當庭就被訴事實為有罪之陳
    述，經本院合議庭裁定由受命法官改依簡式審判程序審理，
    則依刑事訴訟法第273 條之2 、同法第159 條第2 項之規定
    ，不適用傳聞法則有關限制證據能力之相關規定，合先敘明
    。
二、上揭事實，業經被告林世清於本院審理時坦認不諱，核與證
    人黃耀震於審理時之證述及證人呂育滇於偵查時之指訴大致
    相符，復有不動產買賣契約書、土地建物所有權狀、支票、
    退票理由單、他項權利證明、土地登記申請書、土地增值稅
    繳款書、房屋稅單、契稅繳款書、印鑑證明、名片、鑫億公
    司基本資料、借款憑證、本票、土地及建物登記謄本等件影
    本在卷可憑，本件事證明確，被告犯行堪以認定。
三、查被告林世清基於幫助「陳志豪」、羅忠明等人之未必犯意
    ，出借個人名義擔任上開房地之登記名義人及人頭借款人，
    核被告林世清所為，係犯刑法第30條1 項前段、第339 條第
    1 項之幫助詐欺取財罪。起訴書雖認被告林世清所為應構成
    本案之共同正犯，惟查本案詐騙呂育滇之犯行，係羅忠明、
    「陳志豪」佯以房仲及客戶所為，羅忠明並主導其向黃耀震
    借款之過程，而本案並查無明確事證可認被告林世清對羅忠
    明、「陳志豪」等人犯行有明確之認識，被告雖不顧其可能
    遭人利用為不法行徑之後果，而出借名義擔任上開房地之名
    義登記人及人頭借款人，然被告此一未必故意終與具體、明
    確之犯意聯絡有別，被告應僅構成幫助犯，起訴書記載被告
    成立共同正犯，尚有未洽，應予更正，附此敘明。被告為幫
    助犯，依刑法第30條第2 項規定，應按正犯之刑減輕之。爰
    審酌被告提供助力，使「陳志豪」等人方便行騙財物，助長
    詐財歪風，增加查緝困難，危害財產安全及社會秩序之穩定
    ，應受非難，兼衡被告智識程度不高、被害人所受損害非輕
    ，及被告坦承犯行態度良好等一切情狀，量處如主文所示之
    刑，並諭知易科罰金之折算標準。
據上論斷，應依刑事訴訟法第273 條之1 第1 項、第299 條第1
項前段，刑法第30條第1 項、第2 項、第339 條第1 項、第41條
第1 項前段，刑法施行法第1 條之1 ，判決如主文。
本案經檢察官吳靜怡到庭執行職務。
中    華    民    國    99    年    12    月    3     日
                  刑事第九庭  法  官  陳正昇
以上正本證明與原本無異。
如不服本判決應於收受判決後10日內向本院提出上訴書狀，並應
敘述具體理由。其未敘述上訴理由者，應於上訴期間屆滿後20日
內向本院補提理由書( 均須按他造當事人之人數附繕本) 「切勿
逕送上級法院」。
                              書記官  張筆隆
中    華    民    國    99    年    12    月    3     日
中華民國刑法第339條
（普通詐欺罪）
意圖為自己或第三人不法之所有，以詐術使人將本人或第三人之
物交付者，處 5 年以下有期徒刑、拘役或科或併科 1 千元以下
罰金。
以前項方法得財產上不法之利益或使第三人得之者，亦同。
前二項之未遂犯罰之。

司法院資訊處製作；財團法人民間司法改革基金會備份。
